臺灣士林地方法院民事判決　　　　　　　　 95年度再字第5號
再審原告　　甲○○
再審被告　　台北國際商業銀行股份有限公司
法定代理人　乙○○
上列再審原告對於本院於民國94年10月25日所為94年度促字第
27708號支付命令提起再審之訴，本院裁定如下：
    主  文
再審之訴駁回。
再審訴訟費用由再審原告負擔。
    理  由
一、按再審之訴，應於三十日之不變期間內提起。前項期間，自
    判決確定時起算，判決於送達前確定者，自送達時起算；其
    再審之理由發生或知悉在後者，均自知悉時起算，民事訴訟
    法第500 條第1 項、第2 項前段定有明文。又再審係對於確
    定之終局判決而再開始訴訟之程序，故提起再審之訴，必須
    對於確定終局判決為之，始為合法，此觀諸民事訴訟法第49
    6 條第1 項前段規定即明。是如對於尚未確定之終局判決提
    起再審之訴，亦非合法。又確定之支付命令，如有民事訴訟
    法第496 條第1 項之情形者，得提起再審之訴，民事訴訟法
    第521 條第2 項亦有明文。準此，就支付命令提起再審之訴
    ，必以已經支付命令業已確定者為限。
二、再審原告主張：
  (一)再審被告對再審原告聲請發支付命令，經本院以94年度促字
    第27708 號支付命令（下稱「系爭支付命令」）准許在案，
    再審被告並以系爭支付命令為執行名義，聲請強制執行（本
    院95年度執字第14552 號），再審原告對該強制執行程序提
    起異議之訴（本院95年度訴字第857 號），而於該異議之訴
    審理程序中，法院於民國95年10月25日提示系爭支付命令，
    再審原告始知悉系爭支付命令所附之借據係偽造者，並於30
    日內提起本件再審之訴。
  (二)系爭支付命令係由大樓管理員收受，送達地址雖係再審原告
    戶籍地，然因再審原告與家人失和，而於93年7 月1 日離家
    ，家人尋找未果乃於94年7 月10日向臺北市政府警察局報案
    協尋，故系爭支付命令送達時再審原告並未實際居住於戶籍
    地，雖有人代收，亦不生送達效力。
  (三)再審被告所提借據，其上再審原告之簽名及印章均係偽造，
    所填載之再審原告地址亦非再審原告戶籍地，顯係他人冒再
    審原告之名向再審被告借款，因再審被告未詳加核對資料，
    如有損失應有再審被告自行負擔。系爭支付命令顯有民事訴
    訟法第496 條第1 項第9 款所指為判決基礎之證物係偽造或
    變造之再審事由，爰提起本件再審之訴等語。
三、經查：
  (一)再審原告雖主張其於95年10月25日始知悉系爭支付命令所附
    之借據係偽造，而於知悉後30日之不變期間提起本件再審之
    訴云云。惟經本院依職權調閱系爭支付命令卷宗查核結果，
    查知再審原告業於95年8 月4 日聲請閱覽系爭支付命令卷宗
    ，並於95年8 月21日閱覽完畢。若再審被告據以聲請核發系
    爭支付命令之借據為他人偽造者，再審原告當於閱覽卷宗完
    畢時即已知悉系爭支付命令之作成有民事訴訟法第496 條第
    1 項第9 款所規定「為判決基礎之證物係偽造或變造」之情
    ，乃再審原告遲至95年11月23日始具狀提起本件再審之訴，
    由是以觀，再審原告提起本件再審之訴顯已逾30日之不變期
    間。
  (二)況若系爭支付命令確有再審原告主張之送達不合法情形，系
    爭支付命令即未確定，參酌首開民事訴訟法第496 條第1項
    前段規定，再審原告自亦不得就未確定之支付命令提起再審
    之訴。
  (三)綜上所述，本件再審之訴不合法，應予駁回。
三、依民事訴訟法第502 條第1 項、第95條、第78條，裁定如主
    文。
中　　華　　民　　國　　96　　年　　9 　　月　　20　　日
                  民事第二庭  法  官  王怡雯
以上正本證明與原本無異。
如對本裁定抗告須於判決送達後10日內向本院提出抗告狀。
中　　華　　民　　國　　96　　年　　9 　　月　　27　　日
                              書記官  鄒文南
